最高法院刑事判決　　　　　　　　　　　　　　　八十七年度台上字第四四二七號
　　上　訴　人　甲○○
右上訴人因盜匪案件，不服台灣高等法院台中分院中華民國八十七年十月二十一日第
二審判決（八十七年度上訴字第一七七四號，起訴案號：台灣彰化地方法院檢察署八
十五年度偵字第九八七九號、八十六年度偵字第九三八、一九六九號），提起上訴，
本院判決如左：
    主  文
原判決撤銷，發回台灣高等法院台中分院。
    理  由
本件原判決認定上訴人甲○○於民國八十五年十月五日晚上，與賴甲倉、賴松義商議
共同強劫他人財物，上訴人即將未具殺傷力之改造玩具手槍一支、子彈半成品十一顆
及工業用子彈一○一顆交與賴甲倉，嗣與賴甲倉、賴松義及綽號阿海之不詳姓名男子
，或二人，或三人，或四人，先後於原判決附表所載時地，強劫如該附表所載被害人
之財物，經警查獲等情，因而撤銷第一審關於上訴人部分之判決，改判論處上訴人共
同連續意圖為自己不法所有，以強暴脅迫致使不能抗拒而取他人之物罪刑。固非無見
。
惟查：(一)本件經警查獲之改造玩具手槍共計二支，即槍枝管制編號00000000
00號及0000000000號，經內政部警政署刑事警察局鑑定結果，認前者具
有殺傷力，後者未具殺傷力。原判決於事實欄第二段記載上訴人強劫原判決附表編號
第三號財物時，係以賴松義持有具殺傷力並可供軍用之改造玩具手槍為之，然原判決
附表編號第三號則記載係持未具殺傷力之玩具手槍犯之，致相互矛盾。(二)盜匪所得財
物，應發還被害人，懲治盜匪條例第七條第一項定有明文。本件上訴人自始否認有犯
本件之罪，而歷審共同被告賴甲倉及賴松義分別於警訊供稱：「如搶到現金，就三人
平均分配，如搶到財物，就由甲○○拿去變賣，換現金三人平均分配」及「甲○○負
責銷贓，所得贓款三人平分」各等語，雖該二人犯罪所得部分，原判決認定業據其等
二人供明：「已經花用或變賣花用殆盡或丟棄滅失」，惟如上訴人確有參與本件犯行
，則其因本件強盜犯罪所得財物，如何已滅失而不諭知發還﹖原判決未說明其所憑之
證據及認定之理由，自有理由不備之違誤，且原判決附表編號第一至第四號犯罪所得
財物之種類甚多，其中究係何者變賣﹖何者丟棄﹖原判決於事實欄及理由欄均未具體
明確記載，僅籠統泛稱：「無法變賣者業經丟棄滅失，其餘財物則經花用或變賣花用
殆盡」云云，亦嫌疏略，況所稱花用「殆盡」，似尚有剩餘，原判決就該部分亦不諭
知發還，於法尚非無違。上訴意旨指摘原判決不當，非無理由，應認原判決有撤銷發
回更審之原因。
據上論結，應依刑事訴訟法第三百九十七條、第四百零一條，判決如主文。
中      華      民      國    八十七    年     十二     月    二十四    日
                              最高法院刑事第十庭
                                  審判長法官  曾  有  田
                                        法官  林  永  茂
                                        法官  陳  宗  鎮
                                        法官  劉  介  民
                                        法官  魏  新  和
      右正本證明與原本無異
                                              書  記  官
中      華      民      國    八十七    年    十二     月     二十九    日
